臺灣彰化地方法院民事判決　八十八年重訴字第二四○號
　　原　　　告　丙○○民國七.
　　法定代理人　丁○○
　　被　　　告　甲○○
　　訴訟代理人　乙○○
右當事人間請求侵權行為損害賠償事件，本院判決如左：
    主    文
被告應給付原告新台幣捌佰柒拾柒萬捌仟陸佰陸拾肆元，及自民國八十八年八月十九
日起至清償日止，按年息百分之五計算之利息。
原告其餘之訴駁回。
訴訟費用由被告負擔百分之二十六，餘由原告負擔。
本判決原告勝訴部分於原告以新台幣貳佰玖拾貳萬陸仟元供擔保後，得假執行；但被
告如於假執行程序實施前，以新台幣捌佰柒拾柒萬捌仟陸佰陸拾肆元為原告預供擔保
，得免為假執行。
原告其餘假執行之聲請駁回。
    事    實
甲、原告方面：
  一、聲明：
  （一）被告應給付原告新台幣（下同）三千三百一十三萬三千零八十九元，及自起
        訴狀繕本送達翌日起至清償日止，按年息百分之五計算之利息。
　（二）願供擔保請准宣告假執行。
  二、陳述：
　（一）被告於民國八十七年十月五日下午二時三十分許，駕駛車號ＢＣ－０四五三
        號自用小貸車，沿彰化縣芬園鄉台一四八號公路，由草屯往員林方向行駛，
        至該路三十三公里轉彎處時，本應注意、能注意，竟疏未注意，貿然在轉彎
        處超越雙黃線，因而撞上對向由原告所騎乘搭載訴外人賴志宗之ＮＰＧ－０
        五一號機車，致原告受有腦部外傷併腦挫傷、硬腦膜下血腫等傷害，送醫急
        救後成為植物人，而被告因過失傷害人致重傷及遺棄等行為，已經鈞院八十
        八年度訴字第一五六號、台灣高等法院台中分院八十八年度交上訴字第二五
        八九號、最高法院九十一年度台上字第五二三七號判決有罪確定。
　（二）按因故意或過失不法侵害他人權利者，負損害賠償責任，民法第一百八十四
        條第一項前段定有明文。原告因被告之不法侵害而受傷，其所受傷害與被告
        之侵權行為有因果關係，爰依前揭規定及民法第一百九十三條第一項、第一
        百九十五條第一項請求被告賠償下列損害：
　　１．喪失或減少勞動能力：原告因被告之侵害，致成為植物人，勞動能力已完全
        喪失，原告於發生事故時，就讀高中一年級，自其於九十年七月高中畢業起
        ，算至屆滿六十歲退休止，尚有四十二年又二個月，以最低工資每月一萬五
        千八百四十元計算，共計八百零一萬五千零四十元。
　　２．增加生活上需要之看護費：原告現為植物人，無能力照顧自己，每月須雇外
        勞二人日夜輪流照顧，每人每月薪水為一萬五千八百四十元，自發生事故翌
        月即八十七年十一月起算，按內政部公布之平均壽命七一．九六歲，尚有六
        百八十個月餘，已支出住院看護費用為四萬八千七百六十八元，雇用外勞部
        分為二千一百三十二萬零六百四十元，共二千一百三十六萬九千四百零八元
        。
　　３．醫療費用：九十萬零一百六十一元。
　　４．精神慰撫金：二百五十萬元。
  三、證據：提出勞工保險投保薪資分級表一件、八十七年中華民國台閩地區重要人
      口指標表一張、照片五張、看護費收據六張、醫療費用收據十一張、診斷書一
      張、刑事判決二件、居留證一件，並聲請查詢原告之勞動能力是否已喪失。
乙、被告方面：
　一、聲明：
　（一）原告之訴駁回。
　（二）如受不利之判決，願供擔保請准宣告免為假執行。
　二、陳述：被告並未撞到原告，不服刑事判決之認定結果，且原告沒有駕駛執照，
      也沒有戴安全帽，也有過失。
丙、本院依職權調取八十八年度訴字第一五六號刑事卷全卷。
    理    由
一、原告起訴主張：被告於民國八十七年十月五日下午二時三十分許，駕駛車號ＢＣ
    －０四五三號自用小貸車，沿彰化縣芬園鄉台一四八號公路，由草屯往員林方向
    行駛，至該路三十三公里轉彎處時，本應注意、能注意，竟疏未注意，貿然在轉
    彎處超越雙黃線，因而撞上來對由原告所騎乘搭載訴外人賴志宗之ＮＰＧ－０五
    一號機車，致原告受有腦部外傷併腦挫傷、硬腦膜下血腫等傷害，送醫急救後成
    為植物人，爰依民法一百八十四條第一項前段、第一百九十三條第一項、第一百
    九十五條第一項規定，請求被告賠償原告支出之醫療費用九十萬零一百六十一元
    、看護費用四萬八千七百六十八元，喪失勞動能力之損害八百零一萬五千零四十
    元、將來須雇請外勞看護為二千一百三十二零六百四十元、精神慰撫金二百五十
    萬元等語。被告則以：被告並未撞到原告，不服刑事判決之認定結果，且原告沒
    有駕駛執照，也沒有戴安全帽，也有過失等語置辯。
二、查原告主張被告於前揭時、地駕駛自用小貨車，在轉彎處因未保持會車安全間隔
    ，及注意車前狀況，而撞上來向由原告所騎乘搭載訴外人賴志宗之機車，致原告
    受有腦部外傷併腦挫傷、硬腦膜下血腫等傷害，送醫急救後成為植物人之事實，
    業據其提出診斷證明書一件為證，被告對原告已成為植物人乙情固不爭執，惟辯
    稱伊未撞到原告云云。然查，被告於上開時、地駕車撞到原告所騎機車，致原告
    受傷之事實，業據訴外人賴志宗於刑事案件偵查中及本院審理時證述甚詳（見八
    十七年度偵字第一一一一八號偵查卷第六頁、本院八十八年度訴字第一五六號刑
    事卷第二十五至二十六頁），復有道路交通事故調查報告表一份及現場照片共八
    張附卷可稽，稽諸被告自小貨車照片所示，其小貨車左前輪亦確有擦撞痕跡，業
    經本院調取上開刑事案件查明無訛，被告所辯，顯不足採，原告此部分主張，應
    堪信為真實。
三、按因故意或過失，不法侵害他人之權利者，負損害賠償責任，民法第一百八十四
    條第一項前段定有明文。又按汽車交會時，會車相互之間隔不得少於半公尺；汽
    車行駛時，駕駛人應注意車前狀況，並隨時採取必要之安全措施，則為道路交通
    全規則第一百條第五款、第九十四條第三項分別明定。查被告為汽車駕駛人，對
    於前揭規定應甚熟稔，且依當時情況，並無不能注意之情事，而車禍發生地為轉
    彎處，其竟疏於注意前揭規定，未保持會車安全間隔及注意前方來車，致撞及原
    告受傷，其顯有過失甚明。本件車禍於刑事案件審理中，經送台灣省彰化縣區汽
    車肇事鑑定委員會、台灣省車輛行車事故覆議鑑定委員會鑑定結果，亦認：「本
    案雙方係對向行駛中碰撞肇事，就現場圖示碎片落於肇事地彎道中分向線附近之
    情形研判，可能雙方於車輛交會時互未保持安全間隔，應為肇事原因」，有鑑定
    函各一件在卷可稽（本院八十八年度訴字第一五六號刑事卷第一０九頁、台灣高
    等法院台中分院八十八年度交上字第二五八九號卷第三十三頁）。且被告因其上
    開過失行為及其遺棄行為，業經本院八十八年度訴字第一五六號、台灣高等法院
    八十八年度交上訴字第二五八九號及最高法院九十一年度台上字第五二三七號判
    處罪刑確定，業經本院調取該刑事案卷查明屬實。又原告係因本件車禍受傷而成
    為植物人，足認其所受傷害與被告之過失行為間有相當因果關係，被告自應負過
    失侵權行為之損害賠償責任。從而，原告依民法第一百八十四條第一項前段，請
    求被告負賠償之責，自屬有據。
四、次按不法侵害他人之身體或健康者，對於被害人因此喪失或減少勞動能力或增加
    生活上之需要時，應負損害賠償責任；又不法侵害他人之身體、健康．．．被害
    人雖非財產上之損害，亦得請求賠償相當之金額。民法第一百九十三條第一項、
    第一百九十五條第一項分別定有明文。本件原告因被告之過失行為，致成為植物
    人，則原告依上開規定，請求被告賠償醫療費、看護費、喪失勞動能力之損害及
    慰撫金，亦為有據，茲分述如下：
（一）醫療費部分：原告主張其支出醫療費用共九十萬零一百六十一元，固據其提出
      收據十一張為證，惟八十七年十一月二十六日澄清醫院收據中診斷書費一千二
      百元、八十七年十二月十四日澄清醫院收據中診斷書費六百六十元、財團法人
      彰化基督教醫院八十八年一月八日收據上診斷書費一百元，並非因侵權行為所
      生財產上之損害，應予扣除。又原告於八十七年十月五日至八十七年十一月二
      十五日澄清醫院住院明細收據共三十九萬一千二百四十三元，及八十九年十一
      月二十六日至八十九年十二月十四日澄清醫院住院明細收據共八萬一千八百八
      十八元等費用，係由全民健保支出。按全民健康保險法第八十二條規定「保險
      對象因汽車交通事故，經本保險提供醫療給付者，本保險之保險人得向強制汽
      車責任保險之保險人代位請求該項給付。」，而依強制汽車責任保險法第三十
      條規定，於該範圍內，加害人或強制汽車責任保險之被保險人之受賠償額因得
      扣除而免除，則全民健康保險之被保險人對於加害人之損害賠償請求權亦因而
      喪失，故原告因健保而非自付之醫療費用部分，亦應予扣除。是原告所得請求
      之醫療費為四十二萬五千零七十元。
（二）看護費部分：原告主張其植物人，無能力照顧自己，其於住院期間曾雇請看護
      照顧，出院後並雇用外勞二人，每人每月薪水為一萬五千八百四十元等情，業
      據其提出九十一年十月十一日財團法人彰化基督教醫院診斷證明書一件、外勞
      居留證各一件為證，且為被告所不爭執，應堪採信。經查：
　１．原告於住院期間，支付看護費共四萬八千七百六十八元，有其所提彰化基督教
      醫院收據三張可稽；又原告雇請之外勞係分別於八十八年三月三十一日及八十
      九年九月十五日入境，亦有其所列明細表可參，是至本件辯論終結時，每人看
      護期間各為四十四月及三十八．五月，每人每月以最低工資一萬五千八百四十
      元計算，各為六十九萬六千九百六十元、六十萬九千八百四十元，故原告已支
      付之看護費共計一百三十五萬五千五百六十八元。
　２．又原告係七十二年八月二十日生，現年十九歲，依內政部公布之八十七年台閩
      地區重要人口指標，男性之平均壽命為七一．九六歲，則原告自九十一年九十
      一年十二月起，至其於一百四十三年八月二十日滿七十一歲止，約有五十一年
      九月（六百二十一月）之壽命，以每月二人、每人每月看護費一萬五千八百四
      十元計算，依霍夫曼計算方法扣除中間利息後，為九百七十萬一千三百三十六
      元（15840×2×306.00000000＝0000000）。
　３．綜上，原告得請求之看護費為一千一百零五萬六千九百零四元。
（三）喪失勞動能力部分：原告主張其因被告之侵權行為而成為植物人，已喪失勞動
      能力之事實，業據其提出診斷證明書一件為證，且為被告所不爭執，應堪採信
      。又原告於本件事故發生時，尚就讀高中一年級，其主張自於九十年七月高中
      畢業起，算至屆滿六十歲退休止，依最低基本工資每月一萬五千八百四十元計
      算其勞動能力之損害，尚屬相當。是原告自九十年七月至九十一年十一月止，
      已可領取之薪水為二十六萬九千二百八十元（15840×17＝269280）；另自九
      十一年十二月起至一百三十二年八月二十日原告滿六十歲退休止，則有四十年
      八月（四百八十八月）之工作期間，以最低基本工資每月一萬五千八百四十元
      計算，依霍夫曼計算方法扣除中間利息後，為九百七十萬一千三百三十六元（
      15840×265.00000000＝0000000），故原告得請求喪失勞動能力之損害為四百
      四十八萬二千四百六十七元。
（四）精神慰撫金部分：原告因被告之侵權行為，致成為植物人，精神上自受有痛苦
      。經查，原告於本件事故發生時，尚就讀高中一年級；而被告則係國小畢業，
      以幫人載菜、賣菜為業，收入每日約七、八百元，育有三名子女，均已成年，
      並無財產等情，業據兩造分別陳明在卷。本院斟酌原告年僅十五歲即因本件車
      禍受傷，而成植物人，以及兩造身分、地位、家庭、教育及經濟狀況等一切情
      狀，認原告請求慰藉金應以一百萬元為適當，其逾此部分之請求，容有未洽。
（五）綜上所述，本件原告之損害合計為一千六百九十六萬四千四百四十一元（
      425070＋00000000＋0000000＋0000000＝00000000），超過部分，則屬無據，
      不應准許。
五、再按損害之發生或擴大，被害人與有過失者，法院得減輕賠償金額或免除之，民
    法第二百十七條第一項所明文規定。又按機器腳踏車附載人員或物品，駕駛人及
    附載坐人均應戴安全帽；機器腳踏車行駛在未劃分快慢車道之道路應靠右行駛，
    則為本件車發生時之道路交通安全規則第八十八條第五款、九十九條明文規定。
    查原告於本件車禍發生時，並未戴安全帽之事實，業據其所搭載之訴外人賴志宗
    於前述刑事案件中證述明確（見本院八十八年度訴字第一五六號刑事卷第二十六
    頁）；又依彰化縣警察局彰化分局所附道路交通事故調查報告表，及原告受傷之
    血跡照片（由道路中央雙黃線附近延伸至外側）觀之，本件車禍之發生碰撞之地
    點應係在道路之中央雙黃線附近，原告騎乘機車顯違反上開規定甚明。則原告既
    係因本件車禍而受有頭部外傷併顱內出血之傷害，始成為植物人，倘其依上開規
    定靠外側行駛，並戴好安全帽，當不致受傷如此嚴重，故就本件損害之發生及擴
    大，應認原告與有過失，而應負擔百分之四十之過失責任，被告則應負擔百分之
    六十之責任，是經過失相抵結果，減輕被告過失責任後，原告得請求之金額為一
    千零一十七萬八千六百六十四元。
六、末按保險人依強制汽車責任保險法給付之保險金，視為加害人或被保險人損害賠
    償金額之一部份，加害人或被保險人受賠償請求時，得扣除之，強制汽車責任保
    險法第三十條規定甚明。查原告因本件車禍，已自台灣中國航聯產物保險股份有
    限公司領有一百四十萬元，業據原告陳明在卷，依上開規定，自應予扣除，是扣
    除上開金額後，原告得請求之金額為八百七十七萬八千六百六十四元。從而，原
    告基於侵權行為之損害賠償請求權，請求被告賠償八百七十七萬八千六百六十四
    元，及自起訴狀繕本送達之翌日即八十八年八月十九日起至清償日止，按年息百
    分之五計計算之遲延利息，洵屬正當，應予准許。逾此部分所為之請求，為無理
    由，應予駁回。
七、兩造陳明願供擔保，聲請宣告假執行及免為假執行，經核原告勝訴部份，均無不
    合，爰分別酌定相當之擔保金額宣告之；至原告其餘假執行之聲請，因其訴之駁
    回而失所附麗，應併予駁回。
八、據上論結，本件原告之訴為一部有理由，一部無理由，依民事訴訟法第七十九條
    但書、第三百九十條第二項、第三百九十二條，判決如主文。
中　　　華　　　民　　　國　　九十一　　年　　 十一　　 月　　二十八　　日
                                        臺灣彰化地方法院民事第二庭
~B法　　　官　羅秀緞
右為正本，係照原本作成。
如對本判決上訴須於判決送達後廿日內向本院提出上訴狀
~B法院書記官　黃當易
中　　　華　　　民　　　國　　九十一　　年　　　十一　　月　　二十八　　日
